臺灣臺南地方法院民事裁定　　　　　　　 94年度簡抗字第5號
抗　告　人　乙○○
　　　　　　　　　　　之3
相　對　人　甲○○
上列當事人間請求履行契約事件，抗告人對於民國九十四年六月
三十日本院臺南簡易庭所為九十四年度南簡字九三八號第一審裁
定，提起抗告，本院裁定如下：
    主  文
抗告駁回。
抗告訴訟費用由抗告人負擔。
    理  由
一、本件抗告意旨略以：相對人與抗告人簽定法蘭奇企業行連鎖
    加盟合約書，由相對人加盟所經營之法蘭奇日式創意甜甜圈
    銷售，所有契約內容，舉凡營業項目、產品市場分析、加盟
    總金額……等均以抗告人提供予相對人之加盟廣告內容為依
    據，且依消費者保護法第二十二條及第二十三條規定內容，
    均在闡釋廣告內容為契約之一部分，況最高法院九十年度台
    上字第三五六、一五八五號、九十一年度台上字第五二四、
    一三八七號判決要旨亦同此見解，抗告人在廣告上已載明「
    如發生糾紛，以總部（甲方）之簽約地點所轄之地方法院審
    理為主」，是則本件訴訟原審法院自有管轄權，爰依法提起
    本件抗告，請求廢棄原裁定，並發回原審法院續行審理，以
    維權益云云。
二、按管轄權之有無，為絕對訴訟成立要件之一，無庸當事人抗
    辯，法院應依職權調查。又定法院之管轄，應依原告主張之
    事實，按諸法律關於管轄之規定而為認定，與其請求之是否
    成立無涉，但被告就管轄權有所爭執時，認定管轄權之事實
    ，如須依證據認定者，除法院認有必要而依職權調查證據者
    外，仍應由原告負舉證之責。又按當事人得就一定法律關係
    而生之訴訟以合意定第一審管轄法院，且此一合意，當事人
    間有爭執時，應以文書證之，此觀民事訴訟法第二十四條規
    定自明。至所謂管轄之合意，既為契約內容之一部分，自當
    符合當事人互相意思表示一致之要件（民法第一百五十三條
    第一項）。又意思表示固不以明示為必要，然所謂默示之意
    思表示，應以表意人之舉動或其他情事，足以間接推知其效
    果意思者而言，若單純之沉默，則除有特別情事，依社會觀
    念可認為一定意思表示者外，不得謂為默示之意思表示（最
    高法院二十九年度上字第七六二號判例意旨參照）。
三、經查：本件抗告人主張兩造間有管轄之合意，業經相對人否
    認（見九十四年七月十四日收狀之相對人民事陳報狀，附於
    本院卷第二○頁反面），又抗告人於原審所提出之兩造訂立
    之加盟合約書（見原審卷第七頁至第九頁），並未載明兩造
    有合意以本院管轄法院之約定；抗告人雖以提供予相對人審
    閱之加盟廣告上已載明「如發生糾紛，以總部（甲方）之簽
    約地點所轄之地方法院審理為主」（見本院卷第一三頁），
    主張兩造有以原審法院為管轄法院之合意存在云云。惟查，
    抗告人所提出之廣告多為產品、加盟方式等之介紹，且於兩
    造簽訂上開加盟契約時，亦未以此廣告為契約附件，尚難認
    此廣告為契約之一部分，自無法僅憑此廣告，即為有利於抗
    告人之認定，兩造是否合意由原審法院為管轄法院，仍應以
    兩造所簽訂之契約內容為據。是則抗告人謂兩造已合意原審
    法院為管轄法院云云，應無可採。
四、又抗告人固舉消費者保護法第二十二條、第二十三條規定及
    最高法院九十年度台上字第三五六、一五八五號、九十一年
    度台上字第五二四、一三八七號判決要旨（均闡釋廣告內容
    為契約之一部分），而主張抗告人既在廣告上載明「如發生
    糾紛，以總部（甲方）之簽約地點所轄之地方法院審理為主
    」，自應認係契約之一部分云云。惟按「消費」係指以消費
    為目的而交易使用商品或接受服務者而言，因此「消費關係
    」係指消費者與企業經營者就商品或服務所發生之法律關係
    。另使用商品或接受服務者，將其購得之商品或服務再使用
    於營利之用途即非屬消費者。而消費者保護法係處理消費者
    與企業經營者因消費關係所產生爭執之法律，此從該法第一
    條明定「為保護消費者權益，促進國民消費生活安全，提高
    國民生活品質、制定本法。」可得而知，足見若非因消費關
    係所引起之法律關係，自無適用消費者保護法之餘地。經查
    ，兩造所簽訂之連鎖加盟契約，係為了相對人以抗告人之服
    務標章從事抗告人之法蘭奇連鎖系統之食品銷售，即為成立
    商業加盟關係，亦即無論抗告人或相對人均是為了營利之目
    的而成立連鎖加盟契約，則兩造既係為營利目的而成立契約
    關係，兩造間之連鎖加盟契約關係自非屬消費關係，揆諸前
    開說明，兩造間加盟關係應無消費者保護法之適用，是抗告
    人所為之上開主張亦不足採。
五、綜上，本件原審以本院無管轄權，裁定移送相對人即被告住
    所地所在之臺灣宜蘭地方法院，於法尚無不合，抗告意旨指
    摘原審裁定不當，聲明廢棄，為無理由，應予駁回。
六、據上論結，本件抗告為無理由。依民事訴訟法第四百三十六
    條之一第三項、第四百九十五條之一第一項、第四百四十九
    條第一項、第九十五條、第七十八條，裁定如主文。
中　　華　　民　　國　　94　　年　　10　　月　　19　　日
                  民事第一庭  審判長法  官　王金龍
                                    法  官  周素秋
                                    法  官  林欣玲
以上正本證明與原本無異。
本裁定不得再抗告。
中　　華　　民　　國　　94　　年　　10　　月　　20　　日
                                    書記官  謝育錚
